臺灣臺北地方法院刑事判決　　　　　　　　　　　　　九十一年度易字第四七六號
　　公　訴　人　臺灣臺北地方法院檢察署檢察官
　　被　　　告　丁○○
　　　　　　　　乙○○
　　共　　　同
　　選任辯護人　呂康德
右列被告因公共危險案件，經檢察官提起公訴（九十年度偵字第二二○九四號），本
院認不宜適用簡易程序，改依通常程序，判決如左：
    主  文
丁○○、乙○○均無罪。
    理  由
一、公訴意旨略以：被告丁○○、乙○○係台業保全股份有限公司之保全機電技術員
    ，於民國九十年六月三十日二人輪值負責台北市○○○路○段九十七、九十九、
    一○一號東帝士摩天大樓之機電安全維護緊急措施等工作，詎張、陳二人均未依
    公司規定在監控室值班以查驗電機使用情形，及處理突發電路異常等問題，而二
    人私自到地下四樓睡覺，適當日凌晨五時左右，大樓發生電線短路引發火燒，被
    告二人有防止因電線短路而引起公共危險之責任，因怠忽職責，疏於防範，致火
    勢蔓延，幸台北市消防局據報即前往搶救，祇有大樓十樓燒燬外，餘均輕微受損
    ，公訴人並當庭變更起訴法條，而認被告二人涉犯刑法第一百七十五條第三項之
    失火罪嫌。
二、按犯罪事實應依證據認定之，無證據不得推定其犯罪事實；不能證明被告犯罪者
    ，應諭知無罪之判決，刑事訴訟法第一百五十四條第一項、第三百零一條第一項
    分別定有明文。又事實之認定，應憑證據，如未能發現相當證據，或證據不足以
    證明，自不能以推測或擬制之方法，以為裁判基礎（最高法院四十年台上字第八
    六號判例參照）。而刑法第一百七十五條第三項之失火燒燬住宅等以外之物罪，
    係指行為人依客觀情狀負有防止失火之義務，而依其個人情況有能力且可期待其
    注意，竟疏於注意，不為其應為之防止行為，而與失火結果之發生有相當因果關
    係，若並無防止失火發生之義務，或與失火結果間並無相當因果關係者，即不得
    以該罪相繩，合先敘明。
三、本件公訴人認被告丁○○、乙○○二人涉有前開失火罪嫌，無非係以：被告二人
    為當天值班人員，負有機電安全維護之義務，而分別於警訊及偵查中坦承於火災
    發生時在睡覺未於大樓之機電監控室值班之供述，及現場照片、台北市政府消防
    局之火災報告為主要論據。訊據被告二人則堅詞否認有何過失犯行，均辯稱：平
    日負責東帝士大樓之公共區域之機電設備，而本件電線失火地點位於十樓之信義
    房屋內部，非屬其二人之工作範圍，被告丁○○並稱：發現火災後，即啟動消防
    幫浦等語。被告乙○○則稱：失火當時，即從三十五樓開始逐層往下察看尚有無
    人員在大樓內，並因救火而受傷等語置辯。
四、本院查：
  (一)被告丁○○、乙○○任職台業公寓大廈管理維護股份有限公司（下稱台業公司）
    機械設備組（乙○○目前已離職）並於九十年六月三十日失火當天值班。依據卷
    附台業公司與東帝士摩天大廈管理委員會簽訂之「綜合管理委託契約書」第三條
    第三項之規定，被告二人負責大廈內住家、辦公室以外之共用部分設備維護管理
    工作，包括大樓中央監控設備、電氣設備、空調設備、給排水衛生設備、消防設
    備等公共設備之經常性、定期性之操作、管理、保養、改善建議、發包驗收等及
    有關設備消耗性器材損壞之檢修工作，並據證人即機械設備組組長丙○○到庭證
    述大廈十樓之公共區域部分（見本院卷第三十八頁信義房屋平面圖之斜線部分）
    ，並結證稱：台業公司並無住戶或辦公室之鑰匙，上班時間跟辦公室之櫃臺通報
    後可進入室內，然於夜間值班時，僅能進入公共區域之電梯等通道巡視，無法進
    入信義房屋室內等情詳實。故而可知被告二人之工作僅負責公共區域之事務，不
    包括住家或辦公室內部之機電等設備之維護工作。且依台北市政府消防局九十一
    年六月二十八日北市消安字第○九一三一八七九三○○號函復本院有關東帝士摩
    天大樓消防安全設備檢查情形，該局於失火前之九十年六月十八日檢查時，該大
    樓之消防安全設備並無檢查不合格之情形，則被告二人就所負責維護之消防安全
    設備之維護等部分，並無違反作為之義務。
  (二)九十年五月間，點檢人即被告丁○○及案外人楊健彰，曾針對就大廈消防受信總
    機感知迴路進行測試，發現十樓之二有斷線燈號，管理中心則據此於九十年五月
    二十一日向信義房屋發出通知書，載明「管理中心機電組例行大廈設備點檢，貴
    公司（信義房屋）10—2區○○○路測試斷線故障，無法與受信總機連線呈異常
    現象，必須即時檢修。惟該設備非屬公共區域之服務範圍，敬請自行改善。本組
    訂於九十年五月三十日再行複檢」。復於九十年六月一日再度通知信義房屋：「
    本次九十年五月三十一日複查未修復，本組訂於九十年六月十一日再行複檢。」
    均經信義房屋簽收，此有前揭二通知書及簽收一覽表附卷（偵查卷第一八二至一
    八五頁），則信義房屋內部消防迴路於失火前即已呈異常現象，被告並已盡通知
    信義房屋檢修其內部消防迴路之義務。
  (三)依據台北市政府消防局採取失火現場之證物鑑定，本次失火發生原因以電線受火
    災燒熔所造成之可能性較高，此有該局出具之鑑定報告書附卷。觀之卷附現場照
    片影本及照相位置圖，以信義房屋內胡淑苓辦公桌附近之燃燒情形最為強烈，並
    有燒燬斷落之電源延長線，電源線及多孔式電源插座及檯燈等殘骸，證人即信義
    房屋總務戊○○亦證稱，著火點在公司企劃部人員之位置。則本件起火原因當係
    信義房屋內部之胡淑苓辦公桌附近之電線走火所造成，起火點既係位於信義房屋
    內部，非屬被告二人之工作範圍，則該失火之發生原因自與被告二人之行為並無
    相當因果關係。
  (四)證人甲○○並於本院審理中證稱：當天正好在二十五樓瑞泰人壽留守，被告乙○
    ○跑進來說失火了，然後就帶伊從二十五樓安全門跑下去，乙○○跑在前面，當
    時伊跑了一層樓，覺得煙霧很大無法呼吸，而沒有跟著乙○○……等語可知，被
    告乙○○於火災發生後，確有逐層察看有無人員困在大樓內。被告乙○○並供稱
    ：被告丁○○於知道火災發生後，即打開所有消防設備等情，被告二人於火災發
    生後，隨即通知大樓人員，並打開消防設備，縱然被告二人於值班時睡覺，其於
    火災發生後，亦已採取必要行動甚明。
  (五)綜上所述，被告二人之工作範圍並未包括失火地點之信義房屋內部，則信義房屋
    內因電線走火所造成之本件失火燒燬住宅等以外物品之結果，自與被告二人間並
    無相當因果關係，被告前揭所辯，當可採之。本件公訴人所舉事證尚不足以證明
    被告犯有失火罪嫌，本院依職權調查結果，亦無其他積極證據足可認定被告犯有
    公訴人所指之犯行，不能證明被告犯罪，依首揭說明，本院自應為無罪之諭知。
五、又使用電源固為日常生活中允許之正當行為，然電源線路均有一定之負載量，若
    使用不當，極易生危險，故本件信義房屋內部究竟是否有所疏失，公訴人另有詳
    予調查之必要。而被告二人雖未構成失火罪之刑責，惟當天救火情況是否因值班
    睡覺而有所延宕之賠償責任，則係民事上之糾紛，並予敘明。
據上論斷，應依刑事訴訟法第四百五十二條、第三百零一條第一項判決如主文。
本案經檢察官葉惠燕到庭執行職務
中      華      民      國    九十一    年      八      月    二十二    日
                                      臺灣臺北地方法院刑事第十庭
                                          審判長法  官  梁耀鑌
                                                法  官  張宇樞
                                                法  官  紀文惠
右正本證明與原本無異。
如不服本判決，應於判決送達後十日內向本院提出上訴狀(應抄附繕本)。告訴人或被
害人如對於本判決不服者，應具備理由請求檢察官上訴，其上訴期間之計算係以檢察
官收受判決正本之日期為準。
                                                書記官  林妙穗
中      華      民      國      九十一      年    八    月  二十三    日
